臺灣臺南地方法院刑事判決
109年度訴字第949號
公  訴  人  臺灣臺南地方檢察署檢察官
被      告  張欽富




指定辯護人  方文賢律師
被      告  包丁貴


指定辯護人  謝凱傑律師
上列被告因違反毒品危害防制條例案件，經檢察官提起公訴（10
9年度偵字第12609號），本院判決如下：
    主  文
乙○○犯如附表編號一至三所示之罪，均累犯，各處如附表編號一
至三「宣告刑及沒收」欄所示之刑及沒收。應執行有期徒刑肆年
貳月；沒收部分，併執行之。
甲○○犯如附表編號一至四所示之罪，均累犯，各處如附表編號一
至四「宣告刑及沒收」欄所示之刑及沒收。應執行有期徒刑肆年
貳月；沒收部分，併執行之。
    犯 罪 事 實
一、乙○○與甲○○均明知甲基安非他命係毒品危害防制條例公告列
    管之第二級毒品，依法不得販賣、持有，竟共同或分別基於
    販賣第二級毒品甲基安非他命以營利之犯意（聯絡），於如
    附表所示時間、地點、方式，販賣第二級毒品甲基安非他命
    與陳俊良（共3次）、廖鈴惠（共1次）。嗣經臺灣臺南地方
    檢察署檢察官指揮警方進行通訊監察，由警方於109年4月27
    日晚上8時30分許，持臺灣臺南地方檢察署檢察官核發之拘
    票，前往甲○○位於臺南市○○區○○街000巷0號對面鐵皮屋之居
    所執行拘提，並自其身上附帶搜索扣得OPPO廠牌行動電話1支
    （含門號0000-000000、0000-000000號SIM卡各1張）等物品
    ，始悉上情。
二、案經臺灣臺南地方檢察署檢察官指揮臺南市政府警察局刑事
    警察大隊移送後偵查起訴。
    理  由
一、證據能力之認定：
  ㈠以下所引用具傳聞證據性質之供述證據，因檢察官、被告乙○
    ○、甲○○及其等辯護人於本案言詞辯論終結前，均同意有證
    據能力，本院審酌該等證據之作成或取得之狀況，並無非法
    或不當取證之情事，且亦無顯不可信之情況，復經本院於審
    判期日就該等證據依法進行調查、辯論，依刑事訴訟法第15
    9條之5規定，均具有證據能力。
  ㈡其餘引用之非供述證據，與犯罪事實具有關聯性，皆無傳聞
    法則之適用，且無違反法定程序取得之情形，復經本院踐行
    證據調查之程序，依刑事訴訟法第158條之4規定之反面解釋
    ，均應有證據能力。
二、認定犯罪事實所憑之證據及理由：
　㈠犯罪事實欄及如附表編號一至三所示之犯罪事實，業據被告
    二人均於警詢、偵查及本院審理中坦承不諱，並經證人陳俊
    良就其向被告二人購毒之經過證述明確（見警卷第154至159
    頁；偵卷第116至119頁），復有本院109年度聲監字第100號
    通訊監察書影本、指認犯罪嫌疑人紀錄表【被告甲○○指認乙
    ○○及陳俊良；陳俊良指認被告二人】（見警卷第29至31、91
    至95、161至163頁）、被告乙○○與陳俊良及被告甲○○之通訊
    監察譯文（見警卷第165至176、90頁）、臺灣臺南地方檢察
    署檢察官拘票影本、臺南市政府警察局刑事警察大隊搜索扣
    押筆錄、扣押物品目錄表、現場及扣案物品照片11張（見警
    卷第113、121至134頁）在卷可稽，並有被告甲○○持用之行
    動電話1支（廠牌為OPPO、含0000-000000號SIM卡1張）扣押
    在案。
　㈡犯罪事實欄及如附表編號四所示之犯罪事實，業據被告甲○○
    於警詢、偵查及本院審理中坦承不諱，並經證人廖鈴惠就其
    向被告甲○○購毒之經過證述明確（見警卷第184至185頁；偵
    卷第111至113頁），復有微信通訊軟體對話紀錄（見警卷第
    199至203頁）、臺灣臺南地方檢察署檢察官拘票影本、臺南
    市政府警察局刑事警察大隊搜索扣押筆錄、扣押物品目錄表
    、現場及扣案物品照片11張（見警卷第113、121至134頁）
    附卷可憑。
　㈢被告二人本案各次犯行均具營利意圖：
　1.按毒品危害防制條例所規定之販賣毒品罪，雖未明示「營利
    之意圖」為其犯罪構成要件，然「販賣」一語，在文義解釋
    上當然已寓含有買賤賣貴，而從中取利之意思存在，且從商
    業交易原理與一般社會觀念而言，販賣行為在通常情形下，
    仍係以牟取利益為其活動之主要誘因與目的；衡以毒品之非
    法交易向為政府查禁森嚴且重罰不寬貸之行為，為一般民眾
    普遍認知之事，倘非有利可圖，絕無平白甘冒被查緝重罰之
    高度風險，而單純代無深切交情之人購買毒品之理。又販賣
    毒品本非可公然為之，亦無公定價格，容易分裝並增減份量
    ，而每次買賣之價量，可能隨時依雙方關係深淺、資力、需
    求量及對行情之認知、來源是否充裕、查緝是否嚴緊、購買
    者被查獲時供述購買對象之可能風險之評估等，而異其標準
    ，非可一概論之，是販賣毒品之利得除被告坦承犯行或價量
    俱臻明確外，委難察得其交易實情，然販賣者從價差或量差
    中牟利之方式雖異，惟其販賣行為在意圖營利則屬同一。
　2.經查，被告二人本件依卷存證據，均難認其等與陳俊良、廖
    鈴惠有何特殊或深厚交誼，應無甘冒重刑風險為陳俊良、廖
    鈴惠無償取得甲基安非他命之動機，且被告二人各次販賣第
    二級毒品甲基安非他命犯行，均與陳俊良、廖鈴惠間刻意避
    免直接提及任何交易相關用詞，被告甲○○甚至要求廖鈴惠要
    收回或刪除對話紀錄，顯見其等均明知販賣甲基安非他命為
    具有高度遭查緝風險且罪刑甚高之犯罪行為，其等無非是欲
    藉由與陳俊良、廖鈴惠間之交易賺取差價，主觀上確均有從
    販賣第二級毒品中賺取差額利益之營利意圖，當無疑義。
　㈣依上述證據，足認被告二人具有任意性之自白，確均與事實
    相符。本件事證明確，被告二人犯行均洵堪認定，應均依法
    論科。
三、論罪科刑：
  ㈠按「行為後法律有變更者，適用行為時之法律。但行為後之
    法律有利於行為人者，適用最有利於行為人之法律。」刑法
    第2條第1項定有明文。被告二人本案行為後，毒品危害防制
    條例第4條2項、第17條第2項已於109年1月15日修正公布，
    於109年7月15日生效。修正前毒品危害防制條例第4條2項規
    定：「製造、運輸、販賣第二級毒品者，處無期徒刑或7年
    以上有期徒刑，得併科新臺幣1000萬元以下罰金。」；修正
    後則規定：「製造、運輸、販賣第二級毒品者，處無期徒刑
    或10年以上有期徒刑，得併科新臺幣1500萬元以下罰金。」
    ，修正後之毒品危害防制條例第4條2項規定提高最低法定刑
    及罰金刑。而修正前毒品危害防制條例第17條第2項規定：
    「犯第4條至第8條之罪於偵查及審判中均自白者，減輕其刑
    。」修正後則規定：「犯第4條至第8條之罪於偵查及歷次審
    判中均自白者，減輕其刑。」，修正後規定限於歷次審判中
    均自白始得適用。經比較上述新舊法規定之結果，新法並未
    較為有利，自應適用行為時即修正前之規定論處。
  ㈡次按甲基安非他命依其成癮性、濫用性及對社會危害性之程
    度，業經列為毒品危害防制條例第2條第2項第2款所規定之
    第二級毒品，禁止非法持有、販賣。
  ㈢核被告二人所為，均係犯修正前毒品危害防制條例第4條第2
    項之販賣第二級毒品罪。被告二人就如附表編號一至三所示
    犯行，有犯意聯絡及行為分擔，應均論以共同正犯。
  ㈣又被告乙○○所犯如附表編號一至三所示犯行，被告甲○○所犯
    如附表編號一至四所示犯行，各係於不同之時、地分別起意
    為之，犯意各別，行為互殊，應予分論併罰，被告乙○○共計
    犯3罪，被告甲○○共計犯4罪。
  ㈤被告二人本案均屬累犯，應加重其刑：
　1.被告乙○○前因妨害性自主案件，經本院以106年度侵訴緝字
    第3號判決定應執行有期徒刑6月確定，嗣於107年9月12日徒
    刑執行完畢出監，有臺灣高等法院被告前案紀錄表在卷可參
    （見本院卷一第20頁）。
　2.被告甲○○前因施用毒品案件，經本院以107年度聲字第1030
    號裁定定應執行有期徒刑6月確定，於107年9月29日徒刑執
    行完畢出監，有臺灣高等法院被告前案紀錄表在卷可參（見
    本院卷一第31頁）。
　3.本院審酌被告二人均於前案刑罰執行完畢不久，即再共同或
    獨自涉犯本案各次犯行，顯見被告二人雖經刑罰之執行，仍
    未能有所悔悟、反省，對刑罰之感應力薄弱，具有特別惡性
    ，縱經本院依累犯規定加重其刑，亦未使被告所受刑罰超過
    其所應負擔之罪責而有過苛之情形，參照司法院釋字第775
    號解釋意旨，爰均依刑法第47條第1項規定加重其刑。
  ㈥按犯毒品危害防制條例第4條至第8條之罪於偵查及審判中均
    自白者，減輕其刑。修正前毒品危害防制條例第17條第2項
    定有明文。被告二人於本案警詢、偵查及審理中均自白犯行
    ，爰均依毒品危害防制條例第17條第2項規定減輕其刑。並
    因均具有上述加重及減輕之事由，被告二人本件犯行，均依
    法先加後減之。
  ㈦本件均無刑法第59條酌減其刑之適用：
　1.辯護人均為被告二人辯護稱：被告二人本案於警詢、偵查均
    自始坦承不諱，犯行亦非重大，如科以最低度刑實仍嫌過重
    ，請求依刑法59條規定減輕其刑等語。
　2.然按刑法第59條規定犯罪之情狀可憫恕者，得酌量減輕其刑
    ，其所謂「犯罪之情狀」，與同法第57條規定科刑時應審酌
    之一切情狀，並非有截然不同之領域，於裁判上酌減其刑時
    ，應就犯罪一切情狀（包括第57條所列舉之10款事項），予
    以全盤考量，審酌其犯罪有無可憫恕之事由（即有無特殊之
    原因與環境，在客觀上足以引起一般同情，以及宣告法定低
    度刑，是否猶嫌過重等等），以為判斷。尤以此項酌減之規
    定，係推翻立法者之立法形成，就法定最低度刑再予減輕，
    為司法之特權，適用上自應謹慎，未可為常態，其所具特殊
    事由，應使一般人一望即知有可憫恕之處，非可恣意為之。
　3.經查，被告二人均明知甲基安非他命為第二級毒品，使用後
    容易成癮，濫行施用非但對施用者身心造成傷害，亦易導致
    社會之其他犯罪問題，竟仍持有及販賣毒品與他人，助長毒
    品氾濫，有害國人身心健康及社會治安，客觀上甚難引起一
    般同情；又販賣第二級毒品罪，修正前之法定本刑為「無期
    徒刑或7年以上有期徒刑」，倘於偵審中均自白，經依修正
    前毒品危害防制條例第17條第2項減輕後，法定刑依刑法第6
    5條第2項、第66條前段之規定，為「20年以下15年以上有期
    徒刑或3年6月以上有期徒刑」。立法者因販賣毒品之態樣多
    端，始予較大之量刑範圍，並搭配各項減刑事由，以資執法
    者依具體情節應用。被告二人既均已自白犯罪因而得以減刑
    ，減輕後之刑度顯然無過重之情事，尚難認為有何足以引人
    憐憫之情狀。況被告二人為圖利益而販賣毒品，其犯罪動機
    本非純正，本案又均非偶然犯罪，次數非低，在客觀上無足
    以引起一般人同情之處，辯護人均請求依刑法59條規定減輕
    其刑，委無足採。
  ㈧爰審酌被告二人均明知毒品對於人之身心殘害甚鉅，足以危
    害社會治安，竟為圖獲利而販賣甲基安非他命，助長施用毒
    品之風氣，顯然漠視法令，行為應予非難；次審酌被告二人
    本件販賣毒品之數量、種類及各自獲利，並考量其等犯後均
    坦認犯行之犯後態度；又參酌被告乙○○於如附表編號一至三
    所示部分均為主要聯繫及販賣者，被告甲○○僅為送貨及收錢
    者，而如附表編號四所示部分為被告甲○○獨立犯罪等情節；
    另審酌被告乙○○前有傷害、毀損、詐欺等前案紀錄，被告甲
    ○○前有施用毒品等前案紀錄之素行（參卷附被告二人之臺灣
    高等法院被告前案紀錄表各1份，構成累犯之前案紀錄於此
    不再重複審酌）；兼衡被告乙○○於本院審理中自陳學歷為國
    中畢業之智識程度，未婚、無子女、現另案執行中之家庭生
    活狀況（見本院卷一第373頁），被告甲○○於本院審理中自
    陳學歷為國中肄業之智識程度，未婚、無子女、從事水泥工
    工作之家庭生活狀況（見本院卷二第128頁）等一切情狀，
    分別量處如主文及附表所示之刑，並均定其等應執行之刑，
    以示懲儆。
四、沒收部分：
  ㈠按犯毒品危害防制條例第4條至第9條、第12條、第13條或第1
    4條第1項、第2項之罪者，其供犯罪所用之物，不問屬於犯
    罪行為人與否，均沒收之。毒品危害防制條例第19條第1項
    定有明文。次按供犯罪所用、犯罪預備之物或犯罪所生之物
    ，屬於犯罪行為人者，得沒收之。刑法第38條第2項前段亦
    有明定。而毒品危害防制條例第19條為刑法沒收專章之特別
    規定，於毒品案件中在該當於毒品危害防制條例第19條條文
    之規定下，自應優先於刑法第38條第2項規定之適用，其餘
    毒品案件之沒收，則依刑法沒收之規定為之。
  ㈡按供犯罪所用、犯罪預備之物或犯罪所生之物，屬於犯罪行
    為人者，得沒收之、前2項之沒收，於全部或一部不能沒收
    或不宜執行沒收時，追徵其價額。刑法第38條第2項前段、
    第4項分別定有明文。販賣毒品之所得，非屬毒品危害防制
    條例所規定沒收之範疇，自應依刑法第38條之1第1項之規定
    沒收之，而販賣毒品所得之對價，不問其中成本若干，利潤
    多少，均應全部諭知沒收，以符立法本旨。
  ㈢經查：
　1.扣案被告甲○○持用之行動電話1支及所含門號0000-000000號
    SIM卡1張，為被告甲○○所有，並於本案如附表編號二、四所
    示犯行中，供其與被告乙○○、證人廖鈴惠聯繫交易毒品事項
    之用，經被告甲○○坦認不諱（見本院卷二第126頁），並有
    通訊監察譯文、微信通訊軟體對話紀錄（見警卷第90、199
    至203頁）附卷可佐，屬於被告用於犯修正前毒品危害防制
    條例第4條第2項之販賣第二級毒品罪所用，爰依毒品危害防
    制條例第19條第1項規定沒收。至扣案門號0000-000000號SI
    M卡1張，因無證據足認供本案犯行所用，且難認與本案間具
    有關聯性，又無其他應沒收之法定事由，爰不予以沒收。
　2.被告乙○○本案如附表編號一至三所示犯行中，用以與陳俊良
    、被告甲○○聯繫甲基安非他他命交易事項之行動電話1支（I
    MEI碼：000000000000000號，含門號0000-000000號SIM卡1
    張），雖未扣案，惟依通訊監察譯文之內容（見警卷第165
    至176、75至90頁），足認屬於被告乙○○供販賣第二級毒品
    犯罪所用之物，且從通訊監察譯文亦足見該手機屬於被告乙
    ○○持用之物，爰依毒品危害防制條例第19條第1項規定宣告
    沒收，並依刑法第38條第4項規定，於全部或一部不能沒收
    或不宜執行沒收時，追徵其價額。
　3.被告二人因如附表所示各次販賣甲基安非他命犯行，各獲得
    如附表所示之利益，業據被告二人於本院審理中坦認不諱，
    並經證人陳俊良於偵查中證述明確（見偵卷第117至118頁）
    ，而就如附表編號一至三所示部分，被告二人均於本院審理
    中供稱被告甲○○每次向陳俊良收得新臺幣（下同）1,500元
    後，會先交與被告乙○○，由被告乙○○再分與被告甲○○200元
    或300元（見本院卷一第372頁；本院卷二第127頁），爰依
    此等供述估算如附表編號一至三所示部分，被告乙○○各次犯
    罪所得為1,200元，被告甲○○各次犯罪所得為300元；另如附
    表編號四所示部分，被告甲○○雖於偵查及本院審理中均供稱
    有將2,000元轉交與他人，惟亦坦認該款項確實為其所收取
    （見本院卷二第101頁），且依其與廖鈴惠聯繫過程之對話
    紀錄，足見其均係以自己名義與廖鈴惠聯繫及到場交易（見
    警卷第201至203頁），對話中被告甲○○雖有向廖鈴惠介紹他
    人，惟僅是推薦廖鈴惠於本案如附表編號四所示時間後得以
    向該人（即潘翔苓）交易，則被告甲○○本案是否確實有將該
    2,000元轉交與他人，並無證據得以證明，實難採信。上述
    被告二人因交易而收取之款項，均分別為其等本案之犯罪所
    得，且未扣案，爰依刑法第38條之1第1項前段及第3項規定
    沒收，並於全部或一部不能沒收或不宜執行沒收時，追徵其
    價額。
　4.至其餘扣案SIM卡1張、吸食器2組、殘渣袋21包、分裝袋4批
    、玻璃球1顆，均經被告甲○○於偵查中供稱為其施用毒品所
    用，無證據足認屬於本案所用之物或與本案具有關聯性，又
    查無其他應沒收之事由，爰均不予沒收，附此敘明。
  ㈣末按宣告多數沒收者，併執行之。刑法第40條之2第1項定有
    明文。本件被告二人所犯如附表所示各罪，經宣告多數沒收
    ，依法應併執行之。
據上論斷，應依刑事訴訟法第299條第1項前段，修正前毒品危害
防制條例第4條第2項、第17條第2項、現行毒品危害防制條例第1
9條第1項，刑法第2條第1項前段、第11條、第28條、第47條第1
項、第51條第5款、第38條第4項、第38條之1第1項前段、第3項
、第40條之2第1項，判決如主文。
本案經檢察官王宇承提起公訴，檢察官丙○○到庭執行職務。
中　　華　　民　　國　　110 　年　　2 　　月　　24　　日
                  刑事第三庭　審判長法　官  陳本良
                                    法　官  張  菁
                                    法　官  陳郁婷
以上正本證明與原本無異。
如不服本判決，應於收受本判決後20日內向本院提出上訴書狀，
並「應敘述具體理由」。其未敘述上訴理由者，應於上訴期間屆
滿後20日內向本院補提理由書狀（均須按他造當事人之人數附繕
本）「切勿逕送上級法院」。 
  　    　　　　　　　　　　　　　　書記官　林怡芳
中　　華　　民　　國　　110 　年　　2 　　月　　25　　日

附錄本案論罪科刑法條
修正前毒品危害防制條例第4條第2項
製造、運輸、販賣第二級毒品者，處無期徒刑或7 年以上有期徒
刑，得併科新臺幣1 千萬元以下罰金。

附表：被告販賣第二級毒品甲基安非他命部分（民國/新臺幣）
編號 犯罪嫌疑人及持用門號 販賣對象及持用門號 聯繫(交易)時間 交易方式及地點 交易情形、毒品、金額 宣告刑及沒收 一 乙○○（0000000000）、甲○○  陳俊良 0000-000000  109年3月2日23時39分許通話結束後約半小時 乙○○、陳俊良以左列電話聯繫後，由乙○○指示甲○○於左列時間前往臺南市○區○○○路0段00號「國賓影城」後方之飲料店前交付毒品與陳俊良，並向陳俊良收取現金1,500元，甲○○可獲得200元或300元之酬勞，並將剩餘之款項交予乙○○。 有交易完成，購買第二級毒品甲基安非他命1包（重量不詳），價格1,500元 乙○○共同販賣第二級毒品，累犯，處有期徒刑參年拾月。未扣案之行動電話壹支（含門號○○○○○○○○○○號之SIM 卡壹張）、犯罪所得新臺幣壹仟貳佰元均沒收，於全部或一部不能沒收或不宜執行沒收時，追徵其價額。 甲○○共同販賣第二級毒品，累犯，處有期徒刑參年捌月。扣案之犯罪所得新臺幣參佰元沒收，於全部或一部不能沒收或不宜執行沒收時，追徵其價額。 二 乙○○（0000-000000）、甲○○（0000-000000）  陳俊良 0000-000000  109年3月4日10時15分許通話結束後約半小時 乙○○、陳俊良以左列電話聯繫後，由乙○○以左列電話指示甲○○於左列時間前往臺南市○○區○○路000號「太子廟」旁交付毒品與陳俊良，並向陳俊良收取現金1,500元，甲○○可獲得200元或300元之酬勞，並將剩餘之款項交予乙○○。 有交易完成，購買第二級毒品甲基安非他命1包（重量不詳），價格1,500元 乙○○共同販賣第二級毒品，累犯，處有期徒刑參年拾月。未扣案之行動電話壹支（含門號○○○○○○○○○○號之SIM 卡壹張）、犯罪所得新臺幣壹仟貳佰元均沒收，於全部或一部不能沒收或不宜執行沒收時，追徵其價額。 甲○○共同販賣第二級毒品，累犯，處有期徒刑參年捌月。扣案行動電話壹支（廠牌：OPPO；含門號○○○○○○○○○○號之SIM卡壹張）沒收；未扣案之犯罪所得新臺幣參佰元沒收，於全部或一部不能沒收或不宜執行沒收時，追徵其價額。 三 乙○○（0000-000000）、甲○○  陳俊良 0000-000000  109年3月5日21時9分許通話結束後約一個多小時 乙○○、陳俊良以左列電話聯繫後，由乙○○指示甲○○向不詳之人拿取毒品後，復由乙○○聯繫甲○○、陳俊良於左列時間前往臺南市永康區復國路路旁，由甲○○交付毒品與陳俊良，並向陳俊良收取現金1,500元，甲○○獲得200元或300元之酬勞，並將剩餘之款項交予乙○○。 有交易完成，購買第二級毒品甲基安非他命1包（重量不詳），價格1,500元 乙○○共同販賣第二級毒品，累犯，處有期徒刑參年拾月。未扣案之行動電話壹支（含門號○○○○○○○○○○號之SIM 卡壹張）、犯罪所得新臺幣壹仟貳佰元均沒收，於全部或一部不能沒收或不宜執行沒收時，追徵其價額。 甲○○共同販賣第二級毒品，累犯，處有期徒刑參年捌月。未扣案之犯罪所得新臺幣參佰元沒收，於全部或一部不能沒收或不宜執行沒收時，追徵其價額。 四 甲○○（0000-000000）  廖鈴惠  109年3月24日2時30分許 甲○○、廖鈴惠以微信通訊軟體聯繫後，由甲○○於左列時間乘坐真實姓名年籍不詳之友人車輛前往臺南市○○區○○路0段000號3樓「舞悅天台南酒店」前，由甲○○交付毒品與廖鈴惠，並向廖鈴惠收取現金2,000元。 有交易完成，購買第二級毒品甲基安非他命1包（重量不詳），價格2,000元 甲○○販賣第二級毒品，累犯，處有期徒刑參年拾月。扣案行動電話壹支（廠牌：OPPO；含門號○○○○○○○○○○號之SIM卡壹張）沒收；未扣案之犯罪所得新臺幣貳仟元沒收，於全部或一部不能沒收或不宜執行沒收時，追徵其價額。